【裁判字號】    97,交上訴,1025
【裁判日期】    971106
【裁判案由】    公共危險等
【裁判全文】
臺灣高等法院臺南分院刑事判決      97年度交上訴字第1025號
上  訴  人
即  被  告  甲○○
選任辯護人  蕭敦仁  律師
上列上訴人因公共危險等案件，不服臺灣雲林地方法院97年度交
訴字第25號中華民國97年8月19日第一審判決（起訴案號：臺灣
雲林地方法院檢察署97年度偵字第1863號），提起上訴，本院判
決如下：
    主  文
上訴駁回。
    事  實
一、甲○○於民國97年4月7日下午約6、7時許起，在雲林縣元長
    鄉瓦村友人家中飲用啤酒後，已達不能安全駕駛狀態，猶
    於同年月8日凌晨2時許，駕駛車牌號碼H9-9328號自用小客
    車，欲自雲林縣元長鄉瓦村返家。同日凌晨2時30分許，
    甲○○駕駛上開車輛，沿雲林縣145甲公路由北往南方向行
    駛，行經該路電桿編號「瓦8南9」處，不慎駕車撞擊同路
    同向行進於道路右側之大甲媽祖進香團信眾乙○○及石陳敕
    ，使乙○○受有左手挫傷之傷害；石陳敕則受有右手、右肩
    及頭部等處擦挫傷等傷害（傷害罪部分經原審判決公訴不受
    理）。甲○○明知自己肇事致人受傷後，竟基於逃離現場之
    犯意，未下車查看，即繼續駕車離開現場，嗣經陳峻平等人
    騎乘機車追趕，始於距離案發現場約150公尺處將甲○○攔
    停，繼經警於同年月8日凌晨3時18分許對甲○○施以酒精濃
    度測試，測得其呼氣酒精濃度約為每公升1.19毫克，而得知
    上情。
二、案經乙○○、石陳敕訴由雲林縣警察局虎尾分局報告臺灣雲
    林地方法院檢察署檢察官偵查起訴。
    理  由
甲、程序方面：
一、按被告以外之人於審判外之言詞或書面陳述，除法律有規定
    者外，不得作為證據。刑事訟訴法第159條第1項定有明文。
二、本件證人乙○○、陳峻平、王孟麗之警詢筆錄及石陳敕之談
    話筆錄均為被告以外之人在審判外陳述，原則上無證據能力
    。然按：被告以外之人於檢察事務官、司法警察官或司法警
    察調查中所為之陳述，與審判中不符時，其先前之陳述具有
    較可信之特別情況，且為證明犯罪事實存否所必要者，得為
    證據。刑事訟訴法第159條之2亦定有明文。即證人於審判外
    陳述與審判中不符，如其先前即審判外陳述具有較可信之特
    別情況，且為證明犯罪事實存否所必要者，例外可採為證據
    。
乙、實體方面：
一、訊據被告甲○○固不否認有於飲用酒類後，已達不能安全駕
    駛之狀態，而仍駕駛車牌號碼H9-9328號自用小客車，及行
    經上開地點肇事，致被害人乙○○、石陳敕受傷之事實，然
    矢口否認有肇事後逃逸之犯行，並辯稱：當時酒喝多，意識
    不是很清楚，是自己覺得好像有撞到東西，停下來後，發現
    車子後照鏡掉了，才自行掉頭回來察看云云。然查：
(一)、被告於肇事後，經警施以酒精濃度測試，測得其呼氣酒精濃
    度約為每公升1.19毫克，此有酒精測定紀錄表及刑法第185
    條之3案件測試觀察紀錄表各1紙在卷可稽。而被害人乙○○
    因本件車禍受有左手挫傷；石陳敕則受有右手、右肩及頭部
    等處擦挫傷等傷害，亦據乙○○、石陳敕陳述明確，並有診
    斷證明書附卷可證。另被告於肇事後，並未立即將車輛煞停
    於肇事現場，此並為證人乙○○、陳竣平、王孟麗、石陳敕
    於原審審理時證述甚詳，被告且自白上開事實，其自白與事
    實相符，應可採信。
(二)、證人陳竣平於原審審理中證稱：當時我騎機車追被告的車子
    ，覺得追了應該有1、2公里云云（見原審卷第49頁）。證人
    王孟麗則證稱：車禍發生時，我喊救命，就有很多人衝過去
    攔車，我也跟著跑過去，一直都用跑的，最後我有跑到被告
    停車的地方，因為被告已經被其他車輛攔下，但距離不很清
    楚等詞（見原審卷第68、69頁）。2位證人所述關於被告停
    車位置與肇事地點之距離，因本件當時被告有將車再開回肇
    事地點，而無法確定，但應認有相當之距離。
(三)、另證人乙○○於原審證稱：被擦撞之後，我要下田察看被撞
    到田裡的石陳敕時，有大概看一下，被告停在約2、3盞路燈
    左右的距離處，大概是3個電線桿的距離，約150公尺等情（
    見原審卷第56、59頁）。並稱：【（問：關於他被如何攔下
    ，你有無注意看，還是忙著協助石師姊？）應該不是攔下來
    ，應該是他車子過去停下。】【（問：被告有無被車子攔下
    的情形，你是否知道？）那我不知道。】（見原審卷第56頁
    ）。然證人在警詢中卻陳述：【對方汽車右邊的照後鏡撞到
    我的左手臂，前車頭撞到我前方行人後方拖的行李，導致前
    方的行人被撞飛到田裡面。對方肇事後未下車查看，駕車離
    開，是同行的信徒去把他追回來的。】（見警卷第5頁）。
    就被告係被追停或自行停下，前後所述不符。惟查：證人乙
    ○○審理中所證與其餘證人陳峻平、王孟麗所證被告係被追
    停之證詞有間，上開二位證人係當場追被告之人，與本件事
    故無任何關連，亦非被害人，應可相信渠等係立於客觀中立
    之第三者為陳述。而證人乙○○於原審審理中詰問時，已與
    被告達成民事和解，其對被告不利之處避重就輕，亦非無可
    能。本院茲就相關情況綜合判斷，應認證人乙○○警詢中之
    陳述係案時當時就肇事時為具體客觀之描述，尚無其他因素
    足以污染其意思表示，而具有較可信之特別情況，且為證明
    犯罪事實存否所必要者，故認其於警詢之證言較為可信，而
    得為證據，而其於原審審理中所述被告於離肇事地點約150
    公尺自行停車云云，難為可採。
(四)、證人陳竣平於原審審理中證稱：我所騎機車與被告車輛及另
    1部休旅車是同向，被告車輛行駛在前，休旅車在後，2部車
    輛從我身邊開過去。我沒有看到車禍發生當下的情形，但車
    禍現場有位女士，叫我去追前面的車子。後來是休旅車按喇
    叭將被告車輛攔下，休旅車停在被告車輛後方，我則將機車
    停在被告車輛前方。我及休旅車上的另外2人，都告訴被告
    撞到人了，要求被告回頭，後來我就騎機車在前方，被告則
    駕駛車輛跟隨在後，一起回到現場等情（見原審卷第48至51
    頁）。另證人王孟麗證稱：車禍發生後，我一直喊救命，當
    時有機車，也有轎車，就很多人衝過去攔那輛車，我也跟著
    一直跑過去。我在追的時候，看見前方對向有輛休旅車攔下
    被告車輛，讓他沒法離開，另有1輛白色轎車停在被告車輛
    左後方，現場還有很多機車騎士等情（見原審卷第55至60頁
    ）。上開2名證人所述，就經過細節部分雖稍有出入。然按
    證人就過往事實，其細節部分，或因發生車禍當下，一時驚
    懼，只注意自己較顯著的舉動，對於周遭環境或其他在場人
    員之舉止未曾留心細查；或因事過境遷，再三回憶，自認為
    當時情形應該如此，證人記憶稍有出入，實屬必然。惟法院
    對於證人彼此間矛盾不一之證詞，除涉嫌虛偽供述或故為偏
    袒外，不宜僅依表面觀察，即全然摒棄不採，仍應與卷內其
    他事證，相互比對勾稽，以查明事實。陳竣平、王孟麗就休
    旅車之車行方向，以及當時是否尚有其他車輛、按鳴喇叭與
    否等外在環境，陳述雖不一致，但被告為該休旅車所攔阻一
    節，則無所出入，此部分應為可認定之事實。因此，被告於
    肇事後並未立即停車，而係於距離肇事地點相當距離，始為
    其他車輛攔停一節，應可認定。
(五)、證人陳竣平於原審審理中另證稱：我及休旅車上的另外2人
    ，都告訴被告撞到人了，要求被告回頭，被告當時說，他沒
    有撞到什麼。後來我們告訴被告真的撞到人，要求被告回頭
    看一下，然後被告停頓一下，我才將自己停在被告車輛前方
    的機車移開，讓被告開車回頭（見原審卷第51、52頁）。惟
    證人王孟麗卻稱：我跑到被告停車的地點，問被告名字、住
    哪裡，但被告都不理我，我跟被告說他撞到人，要幫忙送醫
    院，那時被告很醉，話講不清楚，就一直大吼大叫。當時我
    問被告，但被告都不講，我請被告將車子開回頭，被告也不
    願意，後來我對被告大聲吼，並坐上被告的車子，請被告開
    回頭，被告才將車子開回來。因為被告喝酒，原本我想請別
    人幫忙開被告的車子，但被告不肯，所以我請別人幫忙看一
    下路況等情（見原審卷第69至72頁）。2人對於被告遭人攔
    停後，如何返回肇事現場之經過情形，所述稍有不同。然按
    ：證人陳竣平原係經過路人，見義勇為而協助處理，其於當
    時所關注者，應在於如何將被告追回，至於現場其他人士之
    舉止，應非其所刻意留意。而證人王孟麗則不然，其同行友
    人遭被告駕車撞擊，被告又未立即停車處理，其除盡己全力
    追回被告外，更注意被告肇事後態度，要求被告須對受傷的
    友人加以救助，並負起後續責任。因此，證人王孟麗所述上
    開經過情形，應較為可採。而據證人王孟麗上開陳述，被告
    於肇事逃逸，遭人攔停後，面對王孟麗關於身分資料之追問
    ，竟全然不予回應，也不願意返回處理，是經過王孟麗之大
    聲吼叫，且進一步坐入被告車上，被告才駕車返回肇事現場
    ，則其企圖隱匿逃避之心態，灼然可見。
(六)、復據道路交通事故現場圖及現場照片所示，車禍現場道路寬
    約4.2公尺，路面並不寬闊，而被告車輛於肇事後，其乘客
    座側之後照鏡斷裂掉落，同側車頭靠近頭燈處，並留有明顯
    凹痕及脫漆，顯見撞擊力道非輕，被告卻辯稱，自己不知發
    生車禍，乃其竟於該路段仍行駛約相當距離遠，始遭人攔下
    ，其意圖逃逸卸責，顯可認定。
(七)、至於證人陳竣平、乙○○、石陳敕、王孟麗、王有彬，關於
    員警與救護車何者先到、被告車輛鑰匙是何人取下等，所述
    雖有不一致，但此均屬被告返回現場之後，陸續發生之情節
    ，實與被告上開肇事逃逸之認定無關，而此枝微末節之瑣事
    ，亦難強令在場之人均能鉅細靡遺的詳為記憶。另辯護人雖
    稱，被告當時已呈現深度酒醉幾達精神混亂程度，要立即判
    斷並停車是不太可能，並提出法務部法醫研究所函文為證，
    說明被告之精神狀態。惟按酒精對於人體之影響，因個體而
    有所差異，統計學上的數字，僅係就通案情形為考量，至於
    具體個案之情形，仍應依證據認定。就本件而言，被告於肇
    事遭人攔阻之後，仍能自行駕車返回現場，且據證人王孟麗
    、王有彬、陳竣平、乙○○、石陳敕等人所述，被告在現場
    還要求自行載送傷患就醫，後來到達雲林縣警察局虎尾分局
    鹿寮派出所，也沒有出現昏睡等深度酒醉之現象。因此，本
    件被告雖有飲用酒類後，已達不能安全駕駛之狀態，但尚未
    達精神耗弱程度，實可認定，辯護人上開所述，應無可採。
    綜上事證，被告不能安全駕駛動力交通工具及肇事致人傷害
    逃逸等犯行，應可認定。
二、核被告甲○○所為，係犯刑法第185條之3不能安全駕駛動力
    交通工具罪及同法第185條之4肇事致人傷害逃逸罪。被告所
    犯上開二罪，犯意個別，行為互殊，應分論併罰。
三、從而，原審以被告犯行明確，依刑法第185條之3、第185條
    之4、第51條第5款，刑法施行法第1條之1第1項等規定論罪
    科刑。並審酌被告前因犯不能安全駕駛動力交通工具罪，經
    臺灣苗栗地方法院檢察署檢察官以92年度偵字第4982號為緩
    起訴處分；又因犯不能安全駕駛動力交通工具罪及過失致死
    罪，經臺灣嘉義地方法院以96年度嘉交簡字第393號，判處
    有期徒刑3月、6月，並定應執行刑為有期徒刑8月，且給予
    緩刑3年之宣告，現仍在緩刑期間，此有臺灣高等法院被告
    前案紀錄表附卷可稽。竟再度犯本件不能安全駕駛動力交通
    工具罪，且於肇事致人受傷後逃逸，顯然被告對於之前所受
    之緩起訴處分及緩刑宣告，均無法從中記取教訓，依然藐視
    他人生命、身體、財產安全，絲毫不重視用路人之權益，再
    審酌被告雖就過失傷害部分與被害人達成和解，並坦承酒後
    駕車犯行，然否認肇事逃逸，犯罪後仍不知深切反省等一切
    情狀，分別量處有期徒刑8月、10月，並定其應執行刑為有
    期徒刑1年6月。其認事用法洵無違誤，量刑亦妥適。被告上
    訴指摘原判決就不能安全駕駛動力交通工具罪部分量刑過重
    ，並否認於肇事致人受傷後逃逸，求為撤銷改判云云，經核
    為無理由，應予駁回。
據上論斷，應依刑事訴訟法第368條，判決如主文。
本案經檢察官范文豪到庭執行職務。
中    華    民    國    97    年    11    月    6     日
                  刑事第一庭    審判長法  官  黃崑宗
                                      法  官  蔡長林
                                      法  官  夏金郎
以上正本證明與原本無異。
駕駛動力交通工具肇事，致人死傷而逃逸罪部分如不服本判決，
應於收受本判決後十日內向本院提出上訴書狀。其未敘述上訴理
由者並得於提起上訴後十日內向本院補提理由書狀（均須按他造
當事人之人數附繕本）「切勿逕送上級法院」。
不能安全駕駛動力交通工具而駕駛罪部分不得上訴。
                                      書記官  劉岳文
中    華    民    國    97    年    11    月    6     日
附錄本判決論罪科刑法條：
中華民國刑法第185條之3
服用毒品、麻醉藥品、酒類或其他相類之物，不能安全駕駛動力
交通工具而駕駛者，處一年以下有期徒刑、拘役或科或併科十五
萬元以下罰金。
中華民國刑法第185條之4
駕駛動力交通工具肇事，致人死傷而逃逸者，處6 月以上5 年以
下有期徒刑。


司法院資訊處製作；財團法人民間司法改革基金會備份。
